臺灣雲林地方法院刑事判決　　　　　　　96年度訴字第323號
公　訴　人　臺灣雲林地方法院檢察署檢察官
被　　　告　甲○○
　　　　　　　　　　（另案於臺灣泰源技能訓練所執行強制工
指定辯護人　陳源濱律師
被　　　告　乙○○
　　　　　　　　　　（另案於雲林看守所附設勒戒所執行觀察
指定辯護人　蔡金保律師
上列被告因強盜等案件，經檢察官提起公訴（96年度偵字第1647
號），本院判決如下：
    主      文
甲○○竊盜，因脫免逮捕，當場施以強暴，累犯，處有期徒刑伍
年捌月。
乙○○共同竊盜，處有期徒刑拾月，減為有期徒刑伍月，如易科
罰金，以新臺幣壹仟元折算壹日。
    事實及理由
一、犯罪事實：
    甲○○前因竊盜案件，經本院以93年度港簡字第111 號判處
    有期徒刑4 月確定；復因竊盜案件，經臺灣嘉義地方法院以
    94年度嘉簡字第151 號判處有期徒刑5 月確定；又因違反毒
    品危害防制條例案件，經本院以94年度訴字第418 號判處有
    期徒刑7 月確定，後二罪經裁定應執行有期徒刑10月確定，
    並與前一罪接續執行，甫於95年3 月31日縮刑期滿執行完畢
    。詎其猶不知悛悔，為與乙○○一同籌措購買第一級毒品海
    洛因施用之費用，遂聽從乙○○之提議，與乙○○共同基於
    意圖為自己不法所有之犯意聯絡，於96年2 月11日凌晨2 時
    30分許，甲○○駕駛車號不詳之貨車，乙○○則騎乘其所有
    之車牌號碼QTV-870 號之輕型機車，一同至雲林縣水林鄉春
    埔村山寮2 號丙○○所有之廢棄豬舍附近停放，再由乙○○
    騎乘上開機車搭載甲○○前往該豬舍門口，2 人進入該豬舍
    內分別以徒手方式共同竊取丙○○所有之銑鐵板（每塊約20
    公斤）共3 塊至豬舍外空地旁擺放得手（上開銑鐵板由乙○○搬運2 塊，甲○○搬運1 塊）。待甲○○正搬運第4 塊銑
    鐵板至豬舍外空地尚未擺放之際，旋為在該豬舍內觀察許久
    之丙○○出面制止，丙○○並至該豬舍外抓住甲○○身體衣
    服左側逮捕甲○○，並阻止甲○○繼續為竊盜行為，詎甲○○為脫免逮捕，竟持該銑鐵板轉身往後丟向丙○○，而當場
    對丙○○施以強暴，致丙○○左腳背遭該銑鐵板擊中，受有
    2X2 公分之傷害（傷害部分未據告訴），丙○○因疼痛難耐
    而放手，至使丙○○不能抗拒隨即大喊「抓賊」，甲○○遂
    得以掙脫逃離現場，乙○○聽聞丙○○大喊「抓賊」後亦旋
    逃逸無蹤，上開輕型機車及銑鐵板4 塊則遺留在豬舍外牆壁
    附近。嗣經警調閱該機車所有人資料，始循線查悉上情。
二、認定犯罪事實所憑證據及理由：
  (一)證據能力部分：
    按「被告以外之人於審判外之言詞或書面陳述，除法律有規
    定者外，不得作為證據。」刑事訴訟法第159條第1項定有明
    文；復按「被告以外之人於偵查中向檢察官所為之陳述，除
    顯有不可信之情況者外，得為證據。」同法第159條之1第 2
    項亦有規定；另按「被告以外之人於審判外之陳述，雖不符
    前4 條之規定，而經當事人於審判程序同意作為證據，法院
    審酌該言詞陳述或書面陳述作成時之情況，認為適當者，亦
    得為證據。當事人、代理人或辯護人於法院調查證據時，知
    有第159條第1項不得為證據之情形，而未於言詞辯論終結前
    聲明異議者，視為有前項之同意。」同法第159條之5規定甚
    明。經查：
  1.被害人丙○○以證人身分於偵查中向檢察官所為之陳述，業
    經具結程序，並無任何顯有不可信之情況，依前揭規定，有
    證據能力。
  2.被告甲○○於警詢中關於被告乙○○部分之陳述，係被告乙○○以外之人於審判外之陳述，惟被告乙○○及其辯護人於
    本院審理中就檢察官所提之上開證據均不爭執，且同意作為
    證據，本院審酌該證據作成時之情況，尚無違法不當之瑕疵
    ，亦認為以之作為證據應屬適當，依上規定，自有證據能力
    。
  3.被告乙○○於警詢中關於被告甲○○部分之陳述，係被告甲○○以外之人於審判外之陳述，被告甲○○及其辯護人於本
    院準備程序中不同意該證據做為證據使用，本院認為被告乙○○於審判中就被告甲○○當場有無被抓或逃跑之證述，與
    警詢筆錄所記載不甚一致，又其證稱未看過警詢筆錄即為簽
    名，則該警詢筆錄之記載是否屬實，非無疑義，難認具有特
    別可信之情況，從而，該警詢陳述既不符合前述傳聞法則之
    規定，自無證據能力。
  4.中國醫藥大學北港附設醫院（下稱北港醫院）診斷證明書、
    96年7 月9 日院醫事字第96070298號函所附丙○○病歷資料
    ，均係被告以外之人於審判外之陳述，惟被告2 人及其辯護
    人於本院審理中就上開證據均不爭執，且同意作為證據，本
    院審酌該證據作成時之情況，尚無違法不當之瑕疵，亦認為
    以之作為證據應屬適當，依上規定，自有證據能力。
  5.被害人丙○○於警詢中之陳述，係被告以外之人於審判外之
    陳述，被告2 人均不同意該警詢陳述做為證據使用，公訴人
    在本院審理中捨棄該警詢筆錄之調查，是該警詢筆錄既不再
    列為證據，有無證據能力，即不再論究。
  (二)證明力部分：
    訊據被告乙○○及甲○○於審判中對於前揭竊盜之犯罪事實
    均坦白承認，惟被告甲○○矢口否認有何為脫免逮捕而當場
    施以強暴之犯行，辯稱：伊進入該豬舍行竊當天，聽到有人
    喊「抓賊」後就逃跑，剩下乙○○在現場，伊當天沒看到丙○○，也沒有拿銑鐵板砸丙○○。被告甲○○之辯護人則為
    被告辯以：(1)案發當時是凌晨2 點30分許，天色十分黑暗，
    豬舍內又沒有燈光，不能排除丙○○誤認該銑鐵板係被告所
    丟之可能。(2)該銑鐵板重約20公斤，若遭該銑鐵板擊中左腳
    背，應該不是只有2X2 之傷口，且丙○○在警詢時並未提及
    遭銑鐵板擊中乙事，則丙○○是否確有被該銑鐵板擊中，已
    非無疑。(3)被告甲○○縱有持該銑鐵板丟向被告，應係因丙○○先抓住被告甲○○之衣服，被告甲○○方順勢為上開舉
    動，果爾，亦難認為被告甲○○有故意可言。經查：
  1.被告2 人為一同籌措購買海洛因施用之費用，在乙○○提議
    之下，被告2 人於前述時間前往丙○○位於前述地點之該豬
    舍竊取該豬舍內之銑鐵板等情，業據被告2 人於警詢及偵查
    中供述在卷，核與證人即被害人丙○○於偵查及本院審理中
    證述之情節相符，並有照片8 張在卷可參。而被告2 人進入
    豬舍內，旋將該豬舍內3 塊銑鐵板搬運至豬舍外牆壁旁擺放
    乙節，業據證人丙○○於本院審判中具結證稱：因為豬舍常
    被偷竊，所以我已經在豬舍埋伏3 個晚上了，他們（即被告
    2 人）進入豬舍當時，我躲在豬舍裡面磚牆旁邊觀察很久，
    豬舍裡面雖然暗暗的，但豬舍外面即是大馬路，有路燈照明
    ，所以我有看到他們已經總共搬了3 塊（指銑鐵板）出去放
    在豬舍外面等語；核與被告乙○○以證人身分於本院審判中
    證稱：我搬1 塊（指銑鐵板）至豬舍外面後，他（指被告甲○○）搬第2 塊，我再搬第3 塊出去等語相符，足認被告2
    人已經確實將被害人丙○○所有，置放於該豬舍內之銑鐵板
    共3 塊搬運至豬舍外空地擺放無訛，而被告2 人之所以將該
    銑鐵板搬至該處暫放，乃為了集中銑鐵板後，再由被告甲○○駕駛前開貨車至該處一次載運等情，業據證人乙○○於本
    院審理中證述屬實。按竊盜罪既遂未遂之區別，應以行為人
    已否將所竊之物移置於自己實力支配下為標準，倘行為人已
    將所竊之物移置於自己實力支配之下，其竊盜行為即已完成
    ，自難僅因其贓物尚未搬離現場，而謂為竊盜未遂（最高法
    院17年上字第509 號判例意旨參照）。查該銑鐵板既已經由
    被告2 人搬運至豬舍外空地擺放，欲一次運走，堪認該銑鐵
    板業已移入被告2 人實力支配之下，處於可隨時載運變賣之
    狀態，應認丙○○就該銑鐵板之持有支配關係業已遭受破壞
    ，而由被告2 人建立新的持有支配關係，此不應被告2 人最
    終因故（詳後述）將該銑鐵板棄置該處而有異，依前揭判例
    意旨，被告2 人竊取該銑鐵板之行為，核屬竊盜既遂無疑。
  2.被告甲○○搬運第4 塊銑鐵板至豬舍外欲擺放之際，為丙○○至豬舍外抓住甲○○身體衣服左側欲逮捕之，然被告甲○○竟持該銑鐵板轉身往後丟向丙○○，致該銑鐵板砸中丙○○左腳背，使丙○○左腳背受有2X2 公分之傷害，丙○○因
    而疼痛難耐而放手，旋即大喊「抓賊」，被告甲○○趁機逃
    離現場等情，業據證人丙○○於本院審判中證稱：他（指被
    告甲○○）拿第4 塊銑鐵板至豬舍外時，我即至豬舍外拉住
    他左手邊的衣服，他就拿銑鐵板轉身往後丟，就丟到我的腳
    ，我就無法行走，只好喊「抓賊」，但他就跑了，至於另1
    個（即被告乙○○）聽到我喊「抓賊」後就從另一邊跑掉了
    等語，核與證人乙○○於本院審判中證稱：我當時聽到有人
    喊「抓賊」我就跑掉了等語相符，並有北港醫院前述診斷證
    明書、丙○○病歷資料及受傷照片2 張在卷可稽。本院認證
    人丙○○自偵查中至審判中均堅稱係被告甲○○持該銑鐵板
    將他丟傷，前後證詞一致，證人丙○○既係至豬舍外阻止第
    4 塊銑鐵板再度遭他人所竊，與持銑鐵板之人已有身體接觸
    ，且被告甲○○身高170 公分，體重69公斤，被告乙○○身
    高162 公分，體重51公斤，被告2 人之身材不論在身高或體
    重均有不小之差距，一般人對被告2 人之辨識，應屬不難。
    再者，丙○○已經抓住被告甲○○身體左側，雖係從後方而
    來，但其2 人當時之距離僅有一身之隔，非常之近，況且當
    時豬舍外有路燈，照明尚可見人，為證人丙○○證述明白，
    再參酌丙○○已經在該處埋伏一段時間後方出手等因素，堪
    信丙○○將被告乙○○誤認為被告甲○○應屬不可能之事。
    況丙○○與被告甲○○並無怨隙，亦無誣陷之必要。佐以該
    銑鐵板重約20公斤，業據證人丙○○證述綦詳，要持該銑鐵
    板轉身往後拋擲若非有一定力氣之人，實難為之，被告乙○○個頭較為嬌小，若該竊取第4 塊銑鐵板之人為被告乙○○
    ，衡諸常理，丙○○要將之制服應非難事，反之，被告甲○○身形高大，持該銑鐵板往後丟向丙○○並掙脫逃離現場，
    可能性更大，且與常情無違。另就丙○○於警察局指認之過
    程以觀，整個指認被告甲○○丟銑鐵板傷人之過程均係丙○○憑自由意志及記憶所為，並無他人從旁協助或教導情事，
    且丙○○指認過程長達6 至7 分鐘之久，第1 次指認即明確
    指出被告甲○○即係當天持銑鐵板丟向他之人各節，為證人
    丙○○及乙○○證述清楚，足見丙○○確有經過深思熟慮，
    仔細回想後，方確定丟該銑鐵板之人為被告甲○○。自堪信
    被告甲○○確係持該銑鐵板轉身丟向丙○○，致丙○○受有
    前述傷害後，逃離現場之人無誤，被告甲○○之辯護人稱當
    時天色昏暗，豬舍內沒有燈光，丙○○可能係誤認云云，與
    事實有間，不能憑採。至證人丙○○雖證稱當天被告甲○○
    所穿之衣服為白色內衣，與證人乙○○證稱被告甲○○當天
    係穿彩色夾克有所差異，惟被告甲○○在為警查獲當時確實
    身著白色內衣，亦經證人乙○○證述明確，則應認證人丙○○可能誤將查獲當天被告甲○○之穿著誤為行竊當天被告甲○○之穿著，應係一時的敘述錯誤，亦無礙本院前述事實之
    認定。
  3.又遭該銑鐵板擊中左腳背，究會造成何種傷勢，應考量係遭
    該銑鐵板何處所擊中加以觀察，不可因該銑鐵板有一定之重
    量，即謂遭該銑鐵板擊中左腳背不可能只有2X2 公分之傷害
    。查丙○○係遭該銑鐵板之尖角擊中左腳盤，業據證人丙○○於本院審判中證述明確，則該銑鐵板尖角確有可能造成
    2X2 面積之傷口無疑，至丙○○於第1 次警詢雖未提及其左
    腳背遭銑鐵板受傷乙事，惟丙○○因遭銑鐵板擊中，受有前
    述傷害，已經論述如前，丙○○未於第1 次警詢時提及該傷
    勢，原因甚夥，難以該警詢筆錄未記載即謂丙○○未受有前
    述傷勢，其理自明。再者，該銑鐵板重約20公斤，被告甲○○在其竊盜犯行遭丙○○發覺，且在其身體衣服左側遭丙○○抓住，雙方極度靠近之際，持該銑鐵板轉身往後丟向丙○○，已經認定如前，若被告甲○○無施強暴之故意，何以將
    該重約20公斤之銑鐵板往後方有人所在處丟擲？或往旁邊或
    往前方丟擲？益徵被告確有施強暴傷害之故意甚明。
  4.另按刑法第329 條準強盜罪之規定，將竊盜或搶奪之行為人
    為防護贓物、脫免逮捕或湮滅罪證而當場施強暴、脅迫之行
    為，視為施強暴、脅迫使人不能抗拒而取走財物之強盜行為
    ，乃因準強盜罪之取財行為與施強暴、脅迫行為之因果順序
    ，雖與強盜罪相反，卻有時空之緊密連接關係，以致竊盜或
    搶奪故意與施強暴、脅迫之故意，並非截然可分，而得以視
    為一複合之單一故意，亦即可認為此等行為人之主觀不法與
    強盜行為人之主觀不法幾無差異；復因取財行為與強暴、脅
    迫行為之因果順序縱使倒置，客觀上對於被害人或第三人所
    造成財產法益與人身法益之損害卻無二致，而具有得予以相
    同評價之客觀不法。故擬制為強盜行為之準強盜罪構成要件
    行為，雖未如刑法第328 條強盜罪之規定，將實施強暴、脅
    迫所導致被害人或第三人不能抗拒之要件予以明文規定，惟
    必於竊盜或搶奪之際，當場實施之強暴、脅迫行為，已達使
    人難以抗拒之程度，其行為之客觀不法，方與強盜行為之客
    觀不法相當，而得與強盜罪同其法定刑（大法官解釋釋字第
    630 號解釋意旨參照）。查被告甲○○在被丙○○抓住身體
    衣服左側後，以重約20公斤之銑鐵板丟向丙○○，丙○○遭
    該銑鐵板擊中左腳背後受有2X2 公分之傷害，復因疼痛難耐
    而放手，任被告甲○○逃離現場等情，已如前述，本院綜合
    當時一切情狀認被告上述行為，確已達到使丙○○不能抗拒
    之狀態，且被告甲○○在丙○○放手後隨即逃離現場，不能
    謂被告甲○○前述行為非謂為脫免逮捕，而當場施以強暴之
    行為。是被告甲○○前述行為，參諸前揭大法官解釋之意旨
    ，確已該當於刑法第329 條準強盜罪，灼然至明。
  5.綜上所述，被告甲○○及其辯護人前述辯解均不能採信，本
    件事證明確，被告乙○○前述竊盜犯行及被告甲○○前述準
    強盜犯行，均堪認定，應依法論科。
三、論罪科刑之理由：
  (一)查共同正犯之所以應對其他共同正犯所實施之行為負其全部
    責任者，以就其行為有犯意之聯絡為限，若他犯所實施之行
    為，超越原計劃之範圍，而為其所難預見者，則僅應就其所
    知之程度，令負責任，未可概以共同正犯論。竊盜因防護贓
    物、脫免逮捕或湮滅罪證，而當場實施強暴、脅迫論以強盜
    之規定，自以實施強暴、脅迫之人為限，其他竊盜共犯對於
    行強如無犯意之聯絡者，不容概以強盜論擬。次按刑法所謂
    之準強盜罪，係以竊盜或搶奪為前提，在脫免逮捕之情形，
    其竊盜或搶奪既遂者，即以強盜既遂論，如竊盜或搶奪為未
    遂，即以強盜未遂論（最高法院68年臺上字第2772號判例要
    旨參照）。是核被告乙○○所為，係犯刑法第320 條第1 項
    之竊盜罪；被告甲○○為竊盜犯行後，自行因脫免逮捕，而
    當場對被害人施以強暴，核其所為係犯刑法第329 條之準強
    盜罪，應依同法第328 第1 項之強盜罪論處。
  (二)被告乙○○、甲○○就前揭竊盜犯行，有犯意聯絡及行為分
    擔，應論以共同正犯。
  (三)被告甲○○有前述犯罪事實欄所記載之前科紀錄，有臺灣高
    等法院被告前案紀錄表在卷足憑，其於有期徒刑執行完畢後
    5 年內故意再犯本案有期徒刑以上之罪，為累犯，應依刑法
    第47條第1 項之規定加重其刑。
  (四)審酌被告2 人均有多次竊盜前科，有臺灣高等法院被告前案
    紀錄表附卷可查，仍不思悔悟，悔過遷善，為籌措購買海洛
    因施用之費用再次竊取他人財物，足見被告2 人目無法紀，
    尊重他人財產權之觀念相當薄弱，另參酌被告乙○○犯後坦
    承犯行，被告甲○○於竊盜犯行被發覺後，除當場對被害人
    施以強暴，以達掙脫脫免逮捕之目的外，迄今仍矯飾圖卸犯
    行，態度不佳，被害人迄今不願意原諒被告2 人等一切情狀
    ，分別量處如主文所示之刑。公訴人就被告乙○○之竊盜犯
    行具體求刑有期徒刑7 月，尚嫌過輕；另就被告甲○○之準
    強盜犯行，具體求處有期徒刑6 年，尚嫌過重，附此敘明。
  (五)本件被告乙○○犯罪行為終止時於96年4 月24日以前，核無
    中華民國96年罪犯減刑條例第3 條所定不予減刑之情形，應
    依同條例第2 條第1 項第3 款規定減其宣告刑2 分之1 ，並
    依同條例第7 條之規定，就原本宣告刑諭知其減得之刑為有
    期徒刑5 月，且被告所犯之竊盜罪，為最重本刑5 年以下有
    期徒刑以下之刑之罪，依上開條例減刑為有期徒刑5 月後，
    應依同條例第9 條規定，併依刑法第41條第1 項前段規定諭
    知易科罰金之折算標準。至被告甲○○所為前述犯行，雖亦
    係在96年4 月24日以前，惟屬同條例第3 條第15款所定不得
    減刑之罪，自不得邀減刑之寬典，併此陳明。
四、應適用之法律：
    刑事訴訟法第299 條第1 項前段，刑法第28條、第329 條、
    第328 條第1 項、第320 條第1 項、第47條第1 項、第41條
    第1 項前段，刑法施行法第1 條之1 ，中華民國96年罪犯減
    刑條例第2 條第1 項第3 款、第7 條、第9 條，判決如主文
    。
本案經檢察官丁○○到庭執行職務。
中　　華　　民　　國　　96　　年　　10　　月　　30　　日
                  刑事第五庭   審判長法  官 侯 廷 昌
                                     法  官 藍 家 偉
                                     法  官 王 紹 銘
以上正本證明與原本無異。
如不服本判決，應於判決收受後10日內，向本院提出上訴狀（須
附繕本）。
                                     書記官 洪 秀 虹
中　　華　　民　　國　　96　　年　　10　　月　　30　　日
附錄本案論罪科刑法條：
刑法第320條第1項
意圖為自己或第三人不法之所有，而竊取他人之動產者，為竊盜
罪，處5年以下有期徒刑、拘役或5百元以下罰金。
刑法第328條第1項
意圖為自己或第三人不法之所有，以強暴、脅迫、藥劑、催眠術
或他法，至使不能抗拒，而取他人之物或使其交付者，為強盜罪
，處5年以上有期徒刑。
刑法第329條
竊盜或搶奪，因防護贓物、脫免逮捕或湮滅罪證，而當場施以強
暴脅迫者，以強盜論。
